臺灣高等法院臺南分院刑事裁定　　　　　100年度抗字第112號
抗　告　人
即　具保人　楊鳴輝
抗　告　人
即　受刑人　楊琪鋒
上列抗告人因受刑人楊琪鋒犯贓物罪而繳納保證金，經檢察官聲
請沒入保證金案件，不服臺灣臺南地方法院中華民國一００年二
月二十五日所為之裁定（一００年度聲字第二一號），提起抗告
，本院裁定如下：
    主  文
原裁定撤銷，應由臺灣臺南地方法院更為裁定。
    理  由
一、本件抗告意旨略以：抗告人即受刑人楊琪鋒現仍居住於臺南
    市○區○○○路六十六號，並未逃匿，且臺灣臺南地方法院
    檢察署九十九年度執字第六四一七號書狀，未合法送達於抗
    告人住居所，受刑人至郵局查詢亦無該等日期掛號郵件，原
    裁定諭知沒入具保人繳納之保證金，顯有未合等語。
二、按具保之被告逃匿者，應命具保人繳納指定之保證金額，並
    沒入之。不繳納者，強制執行。保證金已繳納者，沒入之；
    又沒入保證金，以法院之裁定行之。另受死刑、徒刑或拘役
    之諭知，而未經羈押者，檢察官於執行時，應傳喚之；傳喚
    不到者，應行拘提。前項受刑人，得依第七十六條第一款及
    第二款之規定，逕行拘提，及依第八十四條之規定通緝之，
    刑事訴訟法第一百十八條第一項、第一百二十一條第一項及
    第四百六十九條分別定有明文。次按具保係以命具保人提出
    保證書及繳納相當之保證金方式，而釋放被告，其為羈押之
    替代手段，而繳納保證金之目的即在擔保被告之按時出庭或
    接受執行，使訴訟程序得以順利進行，故沒入具保人繳納之
    保證金，應以被告在逃匿中為要件，只有於被告逃匿時，法
    院始得裁定沒入所繳納之保證金。
三、查，本件抗告人楊琪鋒因贓物案件，經臺灣臺南地方法院檢
    察官署檢察官指定保證金新臺幣（下同）四萬元，於九十三
    年六月三十日，經具保人楊鳴輝繳納保證金額後，將被告釋
    放。嗣於臺灣臺南地方法院檢察署檢察官執行有期徒刑十一
    月時，傳喚受刑人楊琪鋒應於九十九年十一月二十六日下午
    二時三十分到場接受執行，同時通知具保人楊鳴輝於上開期
    日協同受刑人到場接受執行，否則將向法院聲請沒收保證金
    四萬元。前開通知經郵務機關分別送達至受刑人臺南市○區
    ○○路二段六一巷一二六號及具保人居所臺南市○區○○○
    路六十六號及臺南市○○路三百四十四巷一弄十四號住居所
    。因受刑人未到場接受執行，檢察官乃再傳喚受刑人於九十
    九年十二月二十一日上午十時到場接受執行，同時通知具保
    人。受刑人嗣於九十九年十二月二十一日聲請延緩執行，經
    檢察官以所請於法無據，函覆不予准許，並應於文到後自動
    到院執行，逾期依法拘提、通緝並沒入保證金。受刑人收受
    送達後仍未自動到院執行，檢察官乃命拘提，並於拘提無著
    後聲請沒入保證金等情，有辦案進行單、拘票、送達證書等
    附於臺灣臺南地方法院檢察署執行卷可稽；原裁定依檢察官
    之聲請裁定沒入具保人繳納之保證金四萬元，固非無見；惟
    查：受刑人於九十九年十二月二十一日聲請延緩執行之聲請
    狀載明居所為臺南市○區○○○路六六號，乃臺灣臺南地方
    法院檢察署檢察官於一００年一月五日簽發之拘票載明受刑
    人之住居所為臺南市○區○○路二段六一巷一二六號，已有
    未合；又臺南市警察局第一分局接獲上開拘票時，已逾一０
    ０年一月十五日以前拘提受刑人到案之期限，故無法執行等
    情，分別有拘票及臺南市警察局第一分局函各一紙附於上開
    執行卷可稽，從而，受刑人是否確已逃匿，尚非無疑？原裁
    定以受刑人業已逃匿為由，裁定沒入具保人繳納之保證金，
    自嫌速斷。抗告意旨指摘原裁定諭知沒入保證人四萬元不當
    ，為有理由，自應予撤銷，並發回臺灣臺南地方法院就受刑
    人是否確已逃匿一節，再為調查審酌，更為適當的裁定。
四、依刑事訴訟法第四百十三條，裁定如主文。
中    華    民    國    100    年    4    月    13    日
                  刑事第二庭    審判長法  官  葉居正
                                      法  官  張桂美
                                      法  官  陳春長
以上正本證明與原本無異。
不得再抗告。
                                      書記官  邱如
中    華    民    國   100    年    4     月    13    日